臺灣高等法院臺南分院刑事判決　　　　 94年度上訴字第593號
上　訴　人
即　被　告　丙○○
選任辯護人　蕭敦仁　律師
上列上訴人因偽造文書等案件，不服臺灣雲林地方法院92年度訴
字第601號中華民國94年5月30日第一審判決（起訴案號：臺灣雲
林地方法院檢察署92年度偵續字第17號），提起上訴，本院判決
如下：
    主  文
上訴駁回。
丙○○緩刑參年。
    事  實
一、丙○○、黃金輝（另案經原審於民國92年7月17日以91年度
    訴字第369號刑事判決判處有期徒刑4年6月，現上訴由本院
    分案92年度上訴字第985號受理）原係夫妻關係（案發後兩
    人已離婚）。丙○○於民國83年間至89年12月間，任職於址
    設雲林縣北港鎮○○路40號3樓之「中日證券股份有限公司
    北港分公司」（下簡稱中日證券公司，於89年間合併為「富
    邦綜合證券股份有限公司北港分公司」），其於86年間，擔
    任營業員，受客戶委託，為客戶從事股票掛單買賣業務。黃
    金輝於88年2月19日起至89年6月間，在址設雲林縣北港鎮○
    ○路96號之第一商業銀行北港分行（下簡稱北港一銀）擔任
    中級辦事員。甲○○、乙○因合夥投資股票買賣，於87年12
    月15日，委託丙○○在中日證券公司開立證券帳戶，並委託
    丙○○從事辦理上市上櫃股票之買賣，同時設立帳號679C-1
    39157號、戶名「甲○○」之證券集中保管帳戶，並以該證
    券集中保管帳戶，及甲○○設於北港一銀、帳號000-00-000
    000號、戶名「甲○○」之活儲帳戶（87年12月14日開戶，
    以下簡稱銀行帳戶）為款券劃撥帳戶。丙○○係為甲○○、
    乙○處理股票買賣事務之人。
二、黃金輝因投資股票買賣失利，積欠多筆債務，無力清償，財
    務陷入窘境。丙○○明知於此，亦明知黃金輝非甲○○、乙
    ○關於上開證券帳戶買賣股票之代理人，無權委託丙○○出
    售甲○○上開證券帳戶內之股票，惟黃金輝、丙○○夫妻為
    填補虧空，竟本於為自己不法所有之犯意聯絡，並本於盜賣
    上開甲○○股票帳戶、冒領賣得股票價款之概括犯意，在未
    經甲○○、乙○之同意下，連續為下列盜賣股票之背信行為
    ：
(一)、於89年3月17日，黃金輝在北港一銀辦公處所，打電話給丙
    ○○指明賣出股票之種類、數量、股價，由丙○○掛單賣出
    甲○○上開證券帳戶內、為甲○○、乙○共有之「宏電」股
    票21張（21,000股）、「旺宏電子」股票23張（23,000股）
    。
(二)、於89年4月21日，黃金輝在北港一銀辦公處所，又打電話給
    丙○○，指明賣出股票之種類、數量、股價，由丙○○掛單
    賣出甲○○上開股票帳戶內、為甲○○、乙○共有之「宏電
    」股票15張（15,000 股）。
(三)、於89年5月30日，黃金輝在北港一銀辦公處所，再打電話給
    丙○○，指明將甲○○證券帳戶內之股票全數拋售，由丙○
    ○掛單賣出甲○○上開股票帳戶內、為甲○○、乙○共有、
    且為該帳戶僅存之500股「宏電」股票股利、138 股「旺宏
    電子」股票股利。
三、黃金輝、丙○○於上開時日盜賣股票後，股票價款因款券劃
    撥制度，於扣除相關手續費及證券交易稅後，自動轉存入甲
    ○○設於北港一銀之銀行帳戶內。黃金輝、丙○○得知股票
    已賣出，股票價金已轉入銀行帳戶內，即由黃金輝連續為下
    列冒領股票價款之行為：
(一)、於89年3月22日（即上開第一筆股票賣出後），黃金輝利用
    其持有甲○○上開銀行帳戶印鑑章之便，於北港一銀內，盜
    蓋甲○○之印鑑章於取款憑條上，偽造甲○○提領其銀行帳
    戶內款項3,244,082元之私文書，持向不知情之銀行承辦人
    員詐稱甲○○要將該筆款項轉匯入同設於北港一銀、戶名「
    蔡銘晃」、帳號00000000號之帳戶內，致該不知情之銀行承
    辦人員陷於錯誤，於同日將該筆款項轉匯至上開「蔡銘晃」
    帳戶內，而詐欺得逞，足以生損害於甲○○、乙○、北港一
    銀等人之權益，並致生損害於甲○○、乙○之財產。
(二)、於89年4月25日（即上開第二筆股票賣出後），黃金輝又利
    用其持有甲○○上開銀行帳戶印鑑章之便，在北港一銀內，
    盜蓋甲○○之印鑑章於取款憑條上，偽造甲○○提領其銀行
    帳戶內款項1,036,000元之私文書，持向不知情之銀行承辦
    人員騙稱甲○○要將該筆款項轉匯入同設於北港一銀、戶名
    「劉秋蘭」、帳號00000000號之帳戶內，致該不知情之銀行
    承辦人員陷於錯誤，於同日將該筆款項轉匯至上開「劉秋蘭
    」之帳戶內，而詐欺得逞，足以生損害於甲○○、乙○、北
    港一銀等人之權益，並致生損害於甲○○、乙○之財產。
(三)、於89年6月1日（即上開第三筆股票賣出後），黃金輝再利用
    其持有甲○○上開銀行帳戶印鑑章之便，在北港一銀內，盜
    蓋甲○○之印鑑章於取款憑條上，偽造甲○○提領其銀行帳
    戶內款項40,000元之私文書，持向不知情之銀行承辦人員佯
    稱甲○○欲領出該筆款項，致該不知情之銀行承辦人員陷於
    錯誤，於同日將該筆現金款項交付予黃金輝，而詐欺得逞，
    足以生損害於甲○○、乙○、北港一銀等人之權益，並致生
    損害於甲○○、乙○之財產。
(四)、於89年6月2日（即上開第三筆股票賣出後），黃金輝復利用
    其持有甲○○上開銀行帳戶印鑑章之便，在北港一銀內，盜
    蓋甲○○之印鑑章於取款憑條上，偽造甲○○提領其銀行帳
    戶內款項2,000元之私文書，持向不知情之銀行承辦人員誑
    稱甲○○欲領出該筆款項，致該不知情之銀行承辦人員陷於
    錯誤，於同日將該筆現金款項交付予黃金輝，而詐欺得逞，
    足以生損害於甲○○、乙○、北港一銀等人之權益，並致生
    損害於甲○○、乙○之財產。
    黃金輝冒領股票價款之行為，總計冒領甲○○、乙○共有存
    款達4,322,082元。
四、嗣於89年7月間之19日後某日，乙○打電話委託丙○○賣出
    股票，經丙○○告知上開股票已賣出，甲○○、乙○始發現
    其證券帳戶內之股票業經賣出一空，且賣得價金均未顯示於
    甲○○銀行帳戶存摺內之交易明細上，經向北港一銀查詢後
    ，始悉存款遭冒領。
五、案經法務部調查局雲林縣調查站移送臺灣雲林地方法院檢察
    署檢察官偵查起訴。
    理  由
壹、證據能力部分：
一、按被告以外之人於審判外之陳述，雖不符前四條之規定，而
    經當事人於審判程序同意作為證據，法院審酌該言詞陳述或
    書面陳述作成時之情況，認為適當者，亦得為證據。當事人
    、代理人或辯護人於法院調查證據時，知有第一百五十九條
    第一項不得為證據之情形，而未於言詞辯論終結前聲明異議
    ，視為有前項之同意刑事訴訟法第一百五十九條之五定有明
    文。
二、查本件被告犯罪事實之證據方法，詳如起訴書及原審判決書
    所引之證據等證據，詳如（一）證人甲○○之證述（二）證
    人乙○之證述（三）證人黃金輝之證述（四）證人葉宏同之
    證述（五）證人潘湘毅之證述（六）被告丙○○於89年7月
    24日簽立之承諾書（七）甲○○之證券集中保管帳戶存摺影
    本（八）甲○○設於北港一銀帳號000-00-000000號活儲帳
    戶之「存摺存款存提紀錄查詢單」（九）黃金輝提領（轉匯
    ）甲○○北港一銀帳戶內存款之取款憑條、存款憑條影本（
    十）北港一銀93年2月13日（九三）一北港字第19號函（十
    一）北港一銀賠償甲○○、乙○之證明書（十二）臺灣證券
    交易所公司84年1月24日台證交字第01338號函文、「臺灣
    證券交易所股份有限公司證券經紀商受託契約準則」、「臺
    灣證券交易所股份有限公司營業細則」（十三）黃金輝所提
    與甲○○、乙○之會帳單十張（十四）證人蔡銘晃之證述（
    十五）證人劉秋蘭之證述等，被告及辯護人均同意列入證據
    方法（見本院卷第三五、三六頁），是本院審酌該言詞陳述
    或書面陳述作成時之情況，認為適當，自得採為證據，先行
    明。
貳、實體部分：
甲、證據資料之說明：
一、證人甲○○於原審審判中之證述（原審審判卷第164頁至第
    169頁、191頁）、及其於檢察官面前之供述筆錄（89年度偵
    字第4565號卷第56頁、91年度偵續字第17號卷第18頁背面、
    第36頁）：證明
(一)、甲○○與乙○合夥買賣股票，以甲○○之名義委託丙○○在
    中日證券公司開戶，並委託營業員丙○○從事股票之買進、
    賣出，均由乙○直接打電話指示丙○○掛單買賣，未曾委請
    黃金輝或被告丙○○操作本帳戶股票。其於中日證券公司僅
    有這個證券帳戶。
(二)、89年7月間之19日後某日，乙○打電話請丙○○賣出股票，
    丙○○告知股票已被賣掉，始發現股票遭盜賣。總共被盜賣
    5筆：89年3月17日賣出「宏電」21張、「旺宏電子」23張，
    同年4月21日賣出「宏電」15張、5月30日賣出「宏電」500
    股、同日又賣出「旺宏電子」138股。丙○○賣出上開股票
    ，均未經甲○○、乙○之同意。
(三)、北港一銀的銀行帳戶是甲○○與乙○為買賣股票開設的專戶
    ，開戶日期是在87年12月14日。甲○○、乙○發覺股票遭盜
    賣後，甲○○至銀行詢問股票價金有無入帳，經銀行察查才
    發現帳戶內的存款遭黃金輝領了4次，總共領了4百多萬元，
    其中有轉至丙○○的阿姨劉春蘭之戶頭，但甲○○銀行帳戶
    之存摺從89年4月24日至89年6月21日卻是空白未登錄。
(四)、於89年7月24日，甲○○、乙○請代書寫妥「承諾書」 (91
    年度偵續字第17號卷第27頁)，同至中日證券公司找丙○○
    ，丙○○承認賣了上開股票，看完「承諾書」後就自願簽名
    ，其與乙○未脅迫丙○○簽名。
(五)、事後北港一銀賠償甲○○、乙○之損失4百多萬元，證券公
    司也有賠償該二人損失。
(六)、在中日證券公司開戶之前2、3年左右，甲○○、乙○曾投資
    黃金輝買賣股票，是由黃金輝去操作，股票買在黃金輝名下
    ；但上開以「甲○○」名義在中日證券公司開立集中保管帳
    戶後，就不曾由黃金輝經手買賣股票。
二、證人乙○於原審審判中之證述（原審審判卷第170頁至第174
    頁、192頁）、及其於檢察官面前之供述筆錄（89年度偵字
    第4565號卷第60頁至第61頁、91年度偵續字第17號卷第18頁
    背面、第36頁）：證明
(一)、證人乙○與甲○○各出資一半合夥買賣股票，以甲○○名義
    在中日證券開立證券帳戶買賣，由乙○打電話直接委託丙○
    ○掛單賣出買進，從未委託黃金輝在該帳戶下單買賣股票。
(二)、在開立該證券帳戶前，乙○、甲○○曾出資（合資）供黃金
    輝操作股票，開設本股票帳戶後，即均由乙○本人打電話給
    丙○○買賣股票。於本案發生前，帳戶內每一筆買賣都是乙
    ○電話通知丙○○買賣。該帳戶是委託丙○○辦理開戶的，
    以甲○○名義設於北港一銀之銀行帳戶，是為股票帳戶買賣
    股票使用。
(三)、當時乙○打電話給丙○○要賣股票，丙○○說股票已經賣了
    ，才知道股票遭盜賣，後來乙○、甲○○拿存摺去查，發現
    銀行帳戶存摺內並無款項進出，為何丙○○會說股票已賣掉
    ，就去找丙○○。當時因股票遭盜賣，要丙○○簽名負責，
    就找代書寫妥「承諾書」，再到中日證券公司找丙○○，在
    距離營業廳不遠的房間內，丙○○承認偷賣股票，並說被逼
    所以賣掉股票，其與甲○○未脅迫丙○○在「承諾書」上簽
    名，乙○請丙○○看「承諾書」，丙○○說這樣對，就簽名
    了。
(四)、證券帳戶內的股票均被盜賣一空，連零股也被盜賣了，盜賣
    股票總額是4,322,082元，錢是北港一銀算的，因為股票賣
    了之後，錢就進了該銀行帳戶內，但是黃金輝將錢領走，我
    們就查不出來。盜賣的金額以銀行賠償的為準，銀行已全部
    賠償。
三、證人黃金輝於原審審判中之證述（原審審判卷第175頁至第
    179頁、第186至第188頁）：證明
(一)、甲○○在中日證券公司之證券帳戶是乙○、甲○○自己辦理
    。甲○○在北港一銀開立帳戶亦非黃金輝辦理。在本案發生
    前持續有2、3年，黃金輝曾與甲○○、乙○合資買賣股票，
    當時是用黃福生（黃金輝之弟）、黃麗卿（黃金輝之姊）、
    黃昭典（黃金輝之父）、黃吳痛（黃金輝之母）等人之名義
    掛單買賣股票。原係委託中日證券公司營業員李金牆買賣，
    後來是丙○○。
(二)、本案發生前，黃金輝不曾以甲○○、乙○之名義買賣股票。
    甲○○、乙○在中日證券公司開戶後，之前合資購買之股票
    還有一些在，但開戶之後，黃金輝即未曾以甲○○之證券帳
    戶買賣股票。89年3月至5月間，已未與甲○○、乙○合資購
    買股票。
(三)、89年3月17日、4月21日、5月30日賣出的5筆股票是黃金輝打
    電話給丙○○掛單賣出，並未告訴丙○○是何人要出售股票
    ；當時都用行動電話打的，有時用銀行電話打的。
(四)、90年8月20日法務部調查局雲林縣調查站卷宗第3、4、4-1、
    5、5-1、14-1頁所示提領（轉帳）甲○○銀行帳戶內存款之
    取（存）款憑條的筆跡是黃金輝所寫，甲○○的印鑑章是黃
    金輝於提領存款當日在北港一銀蓋的，因甲○○有繳款之需
    ，要黃金輝幫忙，所以有時銀行帳戶印鑑章交黃金輝保管。
    黃金輝於取用甲○○印鑑章填蓋取款憑條後，交給銀行承辦
    人員辦理轉帳、取款，存取款並非黃金輝業務，事後甲○○
    銀行帳戶之存摺並未補登存提款紀錄，為何存摺未登載，黃
    金輝無法說明。
(五)、丙○○對於黃金輝與甲○○、乙○合資購買股票之事知情。
    黃金輝、丙○○夫妻在89年7月之前，約半年以上的時間，
    因股票問題、感情問題，常有口角吵架。
四、另案被告黃金輝於檢察官面前之供述筆錄（89年度偵字第45
    65號卷第5頁至第8頁）：證明
(一)、黃金輝向檢察官自首其自87年至89年9月間，未經甲○○等
    人之同意，冒領甲○○等人帳戶內款項。
(二)、黃金輝自承其「財務困難」、「投資虧損」、「無力清償」
    而冒領他人存款。
(三)、自81年起與乙○、甲○○集資投資股票，集資的錢都在黃福
    生（黃金輝之弟）、劉秋蘭之帳戶內。
五、證人葉宏同（即本案發生後，第一商業銀行總行派至北港一
    銀查帳之稽核）於原審審判時之證述（原審審判卷第179頁
    至第182頁）：證明
(一)、葉宏同於90年8月6日在調查站之供述筆錄內容為實在。
(二)、查核當時有核對客戶甲○○等人存摺與銀行之分類明細帳，
    發現分類明細帳有存提款紀錄，但客戶提供的存摺沒有列印
    ，黃金輝當時承認他有簽署挪用客戶款項之「承諾書」。
(三)、未登載存摺之原因是客戶有時忘了帶存摺，只有寫取款條並
    蓋印鑑章，銀行就可以讓客戶領錢，但事後銀行會請客戶在
    短時間內補登存摺。
(四)、事後查核結果發現甲○○北港一銀帳戶從89年3月21日至89
    年6月2日止，共有15筆沒有登錄存摺也沒有補登，包含收入
    及支出。其中一筆3,244,082元、一筆1,036,000元、一筆
    40,000元、一筆2,000元均未補登。
(五)、取款憑條上大部分的字跡均是黃金輝的字跡，發現有隱匿客
    戶存款的現象。當初有比對印鑑章，取款憑條上的印章與存
    戶印鑑章均相符。
(六)、查核時有聽見黃金輝說因進出股市失靈，所以挪用甲○○存
    款。
六、證人葉宏同於調查站之供述筆錄及其於檢察官面前之證述筆
    錄（90年8月14日調查站卷第86頁至第89頁、89年度偵字第
    4565號卷第22頁）：證明
(一)、經甲○○等客戶提供存摺及黃金輝承認挪用客戶存款之承諾
    書，再比對甲○○等四客戶之存款明細分類帳後，發現黃金
    輝確實有隱匿前述客戶之交易，不予登錄存摺。
(二)、查核時，黃金輝表示起初與四位客戶有私人借貸關係，但後
    來黃金輝因進出股市，週轉失靈，確有挪用客戶存款情事，
    另又簽署承認挪用客戶存款之承諾書。
(三)、第一商業銀行不認為黃金輝是冒領，因為印鑑證明都對，但
    當事人否認，才會如此認定，當時黃金輝的手續齊全。
七、證人潘湘毅（即案發時中日證券公司經理）於原審審判時之
    證述（原審審判卷182頁至第185頁）：證明
(一)、丙○○於案發時係擔任中日證券公司營業員，受託買賣股票
    。於89年間中日證券公司北港分公司被富邦證券公司合併，
    改為富邦綜合證券股份有限公司北港分公司。
(二)、丙○○的業務流程即於客戶開戶後，受理客戶電話或當面下
    單股票交易，若非客戶本人，則要有「授權書」證明委託他
    人下單交易，客戶下單後，營業員要填寫買賣委託書，上面
    記明股票存摺帳號、股票名稱及數量，交由電腦小姐輸入電
    腦至交易所進行撮合交易，成交後營業員要作成交回報，實
    際上都是回報給指示下單的人。委託下單必須有「授權書」
    的規定是證券業全面適用。
(三)、營業員的工作就是一個中間仲介，營業員要直接確認是否客
    戶電話通知買賣，因一般營業員對客戶都有一定的熟悉度，
    而且電話通知交易的話都會有錄音存證，該錄音存證留存2
    個月。現在市場交易制度是免交割，買進的話，如果存摺有
    錢則自動扣帳，股票直接轉存入集保公司之股票帳戶，賣出
    的人，股價也是直接匯入其銀行帳戶內，股票賣出也是交易
    日第三天將股票價金匯入客戶帳戶。客戶至證券公司開立證
    券帳戶要同時開銀行帳戶，否則無法交易，就算不馬上交易
    ，也是要同時開立銀行帳戶。
八、被告丙○○於89年7月24日簽立之承諾書（91年度偵續字第
    17號卷第27頁），其內容略為：「具承諾書人丙○○係中日
    證券營業員，承認代理客戶甲○○在北港一銀帳號000-00-0
    00000號活期儲蓄存款戶之各種證券交易情形，均由具承諾
    書人及夫黃金輝二人共同保管尊臺在證券市場交易存摺及存
    摺印章，具承諾書人承認未經尊臺之同意，擅自交易出售旺
    宏公司股票26000股、宏電公司股票36000股，迨至於今尊臺
    擬出售上述保管股票時，方悉上情。具承諾書人誓約於89年
    7月31日以前歸還，逾期自願負法律責任。」證明：甲○○
    、乙○發現其共有之上開股票遭盜賣後，被告於審判外承認
    未經甲○○、乙○之同意而盜賣股票之情事，並答應限期返
    還，否則願負法律責任。
九、被告丙○○於原審準備程序之供述，及其於調查站之供述筆
    錄（法務部調查局雲林縣調查站90年8月14日卷第16頁至第2
    2頁）、檢察官面前之供述筆錄（89年度偵字第4565號卷第5
    7頁）：證明
(一)、被告於中日證券公司任職之時間，及其任職營業員時為客戶
    掛單買賣股票之職務內容。
(二)、甲○○在中日證券公司開立證券戶，並由甲○○、乙○委託
    被告掛單買賣股票，甲○○、乙○買賣股票所開立之集中保
    管帳戶帳號為679C-139157號，股票買賣資金進出之帳戶是
    北港一銀帳號000-00-000000號，即買進股票由上開銀行帳
    戶扣款，賣出股票扣除證券交易稅、手續費等之後，價金轉
    帳進入上開銀行帳戶。
(三)、被告於犯罪事實欄所載時地，接到黃金輝電話授意，連續掛
    單賣出犯罪事實欄所載屬於甲○○、乙○共有之股票，所得
    款項扣除證券交易稅、手續費等之後，經由中日證券公司轉
    帳入甲○○之上開銀行帳戶，上開銀行帳戶是由黃金輝管理
    。
(四)、89年7月24日之「承諾書」是經其本人簽名。
(五)、被告掛單賣出上開股票未經甲○○、乙○之同意，其賣出股
    票後，亦未通知甲○○、乙○，僅通知黃金輝。黃金輝並無
    甲○○、乙○授權操作買賣股票之委託書。
(六)、甲○○、乙○與黃金輝在被告擔任中日證券公司營業員之前
    （86年之前），即已合資共同買賣操作股票賺取價差，被告
    擔任營業員之後，均由黃金輝電話要求買賣股票。
十、被告於原審審判時之供述：證明(一)被告知悉黃金輝股票買賣
    的情形，黃金輝買賣股票均在被告任職營業員處掛單。(二)被
    告瞭解黃金輝股票賺賠之情形，亦明瞭被告於本案發生前已
    賠了很多錢，負債，因黃金輝投資失利，案發前黃金輝已經
    濟困難。
十一、甲○○於本案之證券集中保管帳戶存摺影本（法務部調查
      局雲林縣調查站90年8月14日卷第23、第24頁）：證明甲
      ○○開立證券帳戶、證券集中保管帳戶及其內股票交易情
      形，並本案股票遭賣出轉帳之情形。
十二、甲○○設於北港一銀帳號000-00-000000號活儲帳戶之「
      存摺存款存提紀錄查詢單」（法務部調查局雲林縣調查站
      90年8月20日卷第1頁）、甲○○設於北港一銀活儲帳戶存
      摺交易明細影本（法務部調查局雲林縣調查站90年8月14
      日卷第25頁）：經比對上開二份書證內容，認本案股票賣
      出價金確實曾轉入於北港一銀之帳戶內，惟均於轉入後不
      久，即遭提領支出。至於各該款項轉入支出之情形，則均
      未登載於該帳戶存摺之交易明細內。
十三、本案犯罪事實欄所載黃金輝提領（轉匯）甲○○北港一銀
      帳戶內存款之取款憑條、存款憑條影本（法務部調查局雲
      林縣調查站90年8月20日卷第3、4、4-1、5、5-1、14-1頁
      ）：證明黃金輝以甲○○銀行帳戶之印鑑章蓋印並填妥取
      （存）款憑條，於89年3月22日提出3,244,082元並轉帳至
      「蔡銘晃」帳戶內；於89年4月25日提出1,036,000元並轉
      帳至「劉秋蘭」帳戶內；於89年6月1日提領現金40,000元
      ；於89年6月2日提領現金2,000元。
十四、北港一銀93年02月13日（九三）一北港字第19號函文（原
      審審判卷第64頁）：證明黃金輝於本案案發時間（89年3
      月至89年6月）之職務內容為外務工作，職務範圍為招攬
      存放款業務，89年5月23日之後職務內容為會計工作，職
      務範圍為辦理分行每日結帳工作事宜。
十五、甲○○、乙○出具北港一銀賠償甲○○、乙○之證明書（
      原審審判卷第32頁影本）：證明北港一銀賠償甲○○、乙
      ○關於黃金輝冒領之4筆金額明細。89年3月22日為3,244,
      082元；89年4月25日為1,036,000元；89年6月1日為40,00
      0元；89年6月2日為2,000元。總額4,322,082元已確由北
      港一銀存入甲○○上開銀行帳戶內無訛。
乙、對於上開證據資料證明力之說明，並對於被告之辯解與辯護
    人之辯護，所為之判斷如后：
一、甲○○、乙○於上開時間在中日證券公司（現已改為富邦證
    券公司北港分公司）開立股票帳戶，合夥股票買賣，並委託
    營業員即被告丙○○從事股票掛單買賣事宜等事實，除據證
    人甲○○、乙○於原審審判中證述甚詳外，復有甲○○、乙
    ○於檢察官面前之供述筆錄在卷可參，如前所述，經核大致
    相合，並為被告所承認，另據證人黃金輝證實上開證券帳戶
    係甲○○自己去辦理開戶無誤，復有上開證券存摺（即證券
    集中保管帳戶）、北港一銀帳戶存摺影本等在卷足稽，自屬
    真實。又甲○○、乙○於上開證券帳戶開立後，即由乙○以
    電話通知被告掛單買賣股票，本案為甲○○、乙○共有之「
    宏電」、「旺宏電子」股票，分別於89年3月17日、同年4月
    21日、同年5月30日，由黃金輝在北港一銀之辦公處所打電
    話給被告掛單賣出（甲○○證券存摺內股票均售罄），賣出
    所得價金扣除證交稅、手續費所餘款項共4,322,082元，均
    自動匯入甲○○設於北港一銀帳戶等事實，亦經證人甲○○
    、乙○、黃金輝、潘湘毅於審判中證述一致，並有甲○○、
    乙○於檢察官面前之供述筆錄、被告於調查站之供述筆錄、
    上開證券存摺交易明細影本、上開銀行帳戶之「存摺存款存
    提紀錄查詢單」在卷足憑。另股票賣得款項共4,322,082元
    ，是黃金輝分別於89年3月22日、同年4月25日、同年6月1日
    、6月2日，趁持有甲○○銀行帳戶印鑑章之便，於北港一銀
    辦公處所，蓋用該印鑑章於取（存）款憑條上，持交填妥金
    額、帳號之取（存）款憑條予北港一銀承辦人員，因而分別
    轉匯3,24 4,082元至蔡明晃帳戶內、1,036,000元至劉秋蘭
    帳戶內及由黃金輝提領現金40,000元、2,000元，惟上開存
    提紀錄均未登錄於甲○○持有之銀行帳戶存摺內等情形，亦
    經證人甲○○、乙○、黃金輝、葉宏同於原審審判中證述屬
    實，如前所述，另有各該取（存）款憑條、「存摺存款存提
    紀錄查詢單」、活儲帳戶存摺交易明細影本足以佐證。
二、對於甲○○、乙○至中日證券公司開立證券帳戶之日期，因
    涉及甲○○、乙○供述其開立此帳戶是供自己買賣股票，以
    便與開戶之前投資黃金輝購買股票詳加區隔之真實性，自有
    釐清之必要。對於開戶日期，證人甲○○於原審審判中均表
    示忘記（原審審判卷第165頁），惟證人甲○○於原審審判
    中則檢視其設於北港一銀之帳戶存摺之記載，證稱北港一銀
    帳戶開戶日期為87年12月14日等語（原審審判卷第164頁）
    並有法務部調查局雲林縣調查站90年8月20日卷第20頁之存
    摺交易明細可按。再參酌下列事項：
(一)、「臺灣證券交易所股份有限公司證券經紀商受託契約準則」
    第3條第1項前段規定：「證券經紀商於接受委託證券買賣時
    ，必須先與委託人辦妥受託契約，未經辦妥受託契約者，證
    券經紀商應不得受理。」同條第4項規定：「證券經紀商應
    於委託人開設有價證券集中保管帳戶及在其指定之金融機構
    開立存款帳戶後，始得受其委託辦理買賣證券。」同準則第
    13條明文：「證券經紀商受託買賣向委託人收付之證券及價
    金與收取手續費、代徵證券交易稅等，均應透過委託人依本
    準則第三條規定之有價證券集中保管帳戶及金融機構存款帳
    戶以劃撥方式或保管機構存款帳戶以匯撥（匯款）方式為之
    。」另「臺灣證券交易所股份有限公司營業細則」第83條第
    1項、第4項規定：「證券經紀商因受託買賣關係所收受或交
    付委託人之有價證券或價金，均應有詳實之紀錄及收付憑證
    。」「第一項收受或交付委託人之有價證券或價金，證券經
    紀商應透過委託人開設之有價證券集中保管帳戶及在證券經
    紀商指定之金融機構開立之存款帳戶以劃撥方式辦理。」
(二)、由上可見，個人於證券集中市場為股票之交易，須向證券經
    紀商辦理委託契約，並開立股票集中保管帳戶及在金融機構
    開立存款帳戶後，始得進行股票之委託買賣，至於交易股票
    之收取交付，則透過委託人所持有之股票集中保管帳戶以劃
    撥方式行之；交易股票價金之收取交付、並交易手續費、證
    券交易稅等之收取，則透過委託人所開立之金融帳戶，以劃
    撥方式為之。此項「款券劃撥制度」業於84年2月4日開始全
    面實施（參原審卷內所附之臺灣證券交易所公司84年1月24
    日台證交字第01338號函文、「臺灣證券交易所股份有限
    公司證券經紀商受託契約準則」、「臺灣證券交易所股份有
    限公司營業細則」（見原審審判卷第210至219頁）。
(三)、證人潘湘毅於原審中之上開證述，及被告於調查站之供述筆
    錄，均顯示上開「款券劃撥制度」並非僅係規定而已，而係
    實務上之慣常之作法，即開立證券帳戶必須同時開立證券集
    中保管帳戶、金融機構存款帳戶或指定已存在之金融存款帳
    戶，以為劃撥帳戶。
(四)、乙○於原審審判中證述：甲○○開立北港一銀之上開帳戶是
    為了買賣股票之用。甲○○設於北港一銀之存摺交易明細（
    法務部調查局雲林縣調查站90年8月20日卷第20頁），則顯
    示：87年12月14日辦理新開戶，隨即於87年12月18日因購買
    「中石化」股票而支出0000000元。
    據上資料，應可認定，甲○○至中日證券公司向被告辦理開
    立帳戶準備開始從事股票買賣時，必是同時開立集中保管帳
    戶，並指定其開立之上開北港一銀活儲帳戶為劃撥帳戶，完
    成整套準備買賣股票之開戶動作。則甲○○開立上開銀行帳
    戶之時間是在87年12月14日，則甲○○至中日證券公司開立
    證券帳戶之時間，應係在87年12月14日或15日之間。上情經
    本院向富邦綜合證券股份有限公司查證結果，其開立證券之
    時間為87年12月15日，有該公司94年8月8日 (94)富證管發
    字第6685號函檢附甲○○之開設有價證券集中保管帳戶申請
    書可按 (本院卷第53頁），且甲○○之所以在北港一銀新開
    帳戶，是為在中日證券公司進行股票買賣劃撥買賣價金之所
    需，應屬無疑。再參之被告於本院審理中供述：甲○○、乙
    ○應該是先到銀行開立活儲帳戶之後再到我們公司開立股票
    帳戶，因為他們要「富邦綜合證券股份有限公司北港分公司
    」開立股票帳戶時，必須要先提出開立銀行活儲帳戶等語（
    本院卷第41頁）；準此，甲○○於原審審判中證述：其係先
    開立證券公司帳戶，再開立北港一銀帳戶一事 (原審審判卷
    第164頁），應係記憶上有出入，與事證不符，尚難採信。
三、據甲○○、乙○於原審審判中之證述，其等於開立本案證券
    帳戶前2、3年的時間，曾投資黃金輝，由黃金輝在黃金輝使
    用之帳戶名下操作股票買賣，甲○○至中日證券公司開立證
    券帳戶後，即未曾投資或委託黃金輝從事股票買賣之操作（
    此項證述內容，核與甲○○在調查站供述筆錄所記載：「我
    與乙○因無買賣股票經驗，86年間借用黃金輝在證券公司之
    戶頭從事交易買賣」相符）。證人黃金輝於原審審判中亦證
    實於本案發生前持續2、3年的時間，甲○○、乙○曾與其合
    資購買股票，並由黃金輝在其父母等人之帳戶名下，由黃金
    輝指示營業員掛單從事股票買賣。證人黃金輝又證實了在合
    資購買股票期間，其從未以甲○○、乙○之名義下單買賣，
    在甲○○開立上開證券帳戶後，亦未曾以甲○○、乙○之證
    券帳戶買賣股票。黃金輝上開證述內容，又與證人甲○○、
    乙○之證詞相合。由此可見，甲○○、乙○之所以開立甲○
    ○之證券帳戶，無非係為其二人，並由其二人自己來從事股
    票買賣交易，盈虧由其二人自負，而與過去黃金輝合資的部
    分，作一切割，代表甲○○新立帳戶之股票買賣，已與黃金
    輝無瓜葛，黃金輝亦未再以甲○○之證券帳戶從事股票買賣
    。從而，甲○○、乙○證稱甲○○新設證券帳戶之股票交易
    均由其二人商妥後，由乙○打電話指示被告掛單買賣，均未
    透過黃金輝從事交易一事（原審審判卷第163、170頁），應
    屬真實。再參之證人黃金輝亦於審判中供證：甲○○於中日
    證券公司設立證券帳戶後，其與甲○○、乙○合資之股票尚
    有一些存在（原審審判卷第175頁反面）。準此以觀，則在
    甲○○、乙○尚未發現黃金輝於另案盜賣其二人合資購買之
    股票前，以其二人對黃金輝之信任及過往合資操作之經驗，
    甲○○、乙○若有意委託黃金輝繼續代為股票操作，甲○○
    、乙○實不必另立門戶，其二人逕自提供金錢給黃金輝，以
    黃金輝原使用之證券帳戶操作股票買賣進出即可。此乃事理
    之常。
四、再者，依據「臺灣證券交易所股份有限公司證券經紀商受託
    契約準則」第3條第2項後段規定：「委託人或其法定代理人
    委由代理人代理委託買賣、申購有價證券或辦理交割相關手
    續，應出具【授權書】為之，並得留存代理人印鑑卡或簽名
    樣式卡憑以辦理。」另外，主管機關財政部證券暨期貨管理
    委員會（現已更名為行政院金融監督管理委員會證券期貨局
    ）訂頒之「證券商負責人與業務人員管理規則」第16條第2
    項第19款規定（本案案發時規定於同規則第16條第17款，見
    原審審判卷第226頁）：「證券商之負責人及業務人員，除
    其他法令另有規定外，不得有下列行為：」「受理非本人或
    未具客戶【委任書】之代理人開戶、申購、買賣或交割。」
    （參卷附「證券商負責人與業務人員管理規則」及其法規沿
    革、歷史法規）亦即，證券經紀商之客戶委託代理人交易有
    價證券者，必須出具「授權書」或「委託書」，否則，營業
    員不得受理交易。而此項書面，乃營業員之護身符，除了避
    免營業員自身違規執行業務外，亦可免除日後與客戶間因代
    理人交易所產生之爭執。且上開規定於本件案發前早已存在
    ，被告身為營業員，為保障其自身權益，對於上開規定與做
    法，自難諉稱不知。尤其甲○○、乙○與黃金輝毫無親屬關
    係，且又親自委託被告辦理開立證券帳戶，與黃金輝使用其
    父母、兄弟等親屬之名義為人頭帳戶操作股票買賣之情形截
    然不同（蓋既充當人頭帳戶，自無可能又親自在帳戶內從事
    股票買賣，因此較無利害關係，有無「授權書」或「委託書
    」均無大礙），被告更難自認甲○○開立之證券帳戶係供黃
    金輝操作之人頭帳戶，而無需填具「授權書」或「委託書」
    。本案既無「授權書」或「委託書」之存在，為被告於調查
    站訊問時供稱無誤，有被告於調查站之供述筆錄在卷可參，
    如前所述。則甲○○至中日證券開立證券帳戶時，既未告知
    被告、亦未受被告要求簽立「授權書」或「委託書」，顯然
    甲○○、乙○二人開立該證券帳戶是供自己從事證券買賣，
    被告亦明白甲○○於上開證券帳戶之股票買賣，黃金輝應非
    甲○○或乙○之代理人，無權通知被告掛單買賣甲○○、乙
    ○證券帳戶內之股票。
五、證人黃金輝於原審審判中雖證稱：本案賣出之股票是甲○○
    、乙○委託其打電話賣出云云，但是：
(一)、證人黃金輝上開說法，不惟與其在原審審判中所證「告訴人
    （即甲○○、乙○）於開戶後即未以告訴人帳戶買賣股票」
    之情不符，對於委託之過程，證人黃金輝先證稱「在家裡晚
    上談談，隔天委託我」云云，又證稱「委託股票買賣都是晚
    上先與告訴人兩人講好」云云（原審審判卷177正反頁)，於
    本院另案時，被告黃金輝又供稱：委託買賣的方式是「經過
    電話聯繫」云云（參卷附之本院另案92年上訴字第985號卷
    92年10月1日準備程序筆錄）。究竟係是當晚在家親自談好
    委託賣出，亦或晚上談好，隔天在始委託賣出，或係未碰面
    而以電話聯絡委託賣出，供詞前後不一，黃金輝上開供證，
    已見瑕疵。
(二)、至於甲○○、乙○委託買賣股票有何證明，有無簽立書面，
    證人黃金輝均證稱「沒有」（同上審判卷第177頁反面)。證
    人黃金輝又證稱其常常以甲○○證券帳戶下單買賣股票云云
    ，但當原審請黃金輝具體說明買賣股票之內容時，證人黃金
    輝又無法說明（同上審判卷第179頁）。再者，證人黃金輝
    於原審審判中證稱：在本案發生期間，即89年3月至89年5月
    間，其與甲○○、乙○已無合資買賣股票之情形云云（同上
    審判卷第177頁）。則既無合資購買之利害關係，甲○○、
    乙○又何須與黃金輝討論股票買賣之事，縱或有討論，甲○
    ○、乙○已自行開戶委託被告掛單買賣，其大可自行通知被
    告掛單買賣，又何須勞費黃金輝為此打電話。若黃金輝因事
    不關已，忘了打電話買賣，甲○○、乙○豈不平白受有股價
    上之不利益。
(三)、更何況，黃金輝於原審91年度訴字第369號被訴偽造文書等
    案件，已在該案審判中坦承盜賣甲○○、乙○上開共有之股
    票，並冒領賣出之股票價款，有原審92年6月26日審判筆錄
    附卷足參（見該卷第41頁）。其於本件原審審判時，又翻異
    前供，證述曾受委託買賣股票云云，顯係迴護被告、並為自
    己卸責之詞，不足採信。
六、對於冒領賣出股票價款之事，證人黃金輝於原審審判中亦翻
    供證稱：每筆款項要領出之前均經甲○○同意云云。惟查：
(一)、甲○○於何處同意黃金輝提領存款，證人黃金輝於審判中先
    證稱「在銀行同意」云云（原審審判卷第186頁反面），至
    於甲○○何以會到銀行同意黃金輝借款，證人黃金輝無法回
    答（同上審判卷第186頁反面）。其後又改稱「要借時都是
    在前一天晚上先經過甲○○同意，大部分都是晚上聊天的時
    候同意的」云云（同上審判卷第187頁）。是究竟係於白天
    在銀行同意借款，抑於晚上在家裡同意借款，前後之供詞，
    相互齟齬，矛盾不一；另證人黃金輝於原審審判中所證稱：
    借錢沒有利息，沒有條件云云 (同上審判卷第187頁反面)，
    非惟與常情不符，且無其他證據足以佐證，亦難採信。
(二)、再者，證人黃金輝於審判中對借錢之用途，又證稱「借錢供
    蔡銘晃調用，以免蔡銘晃在銀行之借款利息遭調高」云云（
    原審審判卷第187頁）。但如前開證據資料所示，黃金輝於
    提領甲○○存款之前，已因投資股市失利，經濟狀況困難，
    負債無力清償，則其借錢供已清償債務已嫌不及，豈有可能
    借錢供他人調現之用，其所言核與經驗法則有違，非可採取
    。
(三)、另外，黃金輝茍真獲甲○○同意而借款，縱以無摺方式進行
    提款，甲○○設於北港一銀之存摺交易明細亦應補登錄上開
    紀錄，但證據顯示該存摺交易明細卻無上開存提款紀錄，對
    此，證人黃金輝於審判中證稱「有要補登，但超過20筆，就
    跑出1張紙，那張紙遭其用掉，無法補登。」云云（原審審
    判卷第188頁），可見黃金輝對於提領存款後為何未補登存
    摺一事，應是有意拒絕說明清楚，徵顯黃金輝具有讓甲○○
    、乙○不知銀行帳戶內存提款情事之意圖。
(四)、而黃金輝冒領甲○○存款之事實，業經黃金輝於檢察官面前
    供述無誤（黃金輝是主動向檢察官自首），核與證人葉宏同
    所述情形相符（證據資料均已陳述如前），事證相當明確。
    從而，黃金輝於原審審理時證述其經同意取款云云，顯不實
    在。
七、至於證人甲○○於原審審判中堅稱設於北港一銀之銀行帳戶
    印鑑章未曾交給黃金輝，不知黃金輝如何冒領存款（原審審
    判卷第164頁)。惟本案黃金輝蓋用於取款憑條上之「甲○○
    」印文，經比對後，係甲○○開戶時留存於銀行之印鑑章一
    事，為證人葉宏同證述明確，足認本案並無偽造印章之情形
    。證人黃金輝亦證稱：甲○○設於北港一銀帳戶存摺、印章
    均由甲○○、乙○保管，有時候要領錢會拿來交其保管（同
    上審判卷第186頁）。是以，黃金輝冒領甲○○存款之方式
    ，乃趁持有甲○○銀行帳戶印鑑章之便，盜用甲○○印鑑章
    於取款憑條上，藉以偽造私文書並行使而冒領之。而從甲○
    ○管領銀行帳戶存摺、印鑑章之情形判斷，亦足佐甲○○設
    於中日證券公司之證券帳戶，是供其與乙○買賣股票之用，
    蓋買賣股票所須給付或所得收入之錢財，均由其與乙○控管
    ，而非任由黃金輝操作。
八、於原審時被告之辯解及辯護人為被告之辯護為：(一)甲○○、
    乙○之前曾與黃金輝合資從事股票買賣，均由黃金輝通知被
    告掛單買賣，被告與前夫黃金輝感情不好，不知本案已無合
    資關係存在，所以當黃金輝電話通知被告賣出甲○○、乙○
    之股票時，被告不清楚甲○○、乙○未授權黃金輝，因而誤
    認黃金輝有權委託賣出。(二)當時辦理甲○○之證券帳戶時，
    是在被告與黃金輝之住處委託的，被告以為該證券帳戶亦是
    循以前模式，集資由黃金輝通知買賣。(三)被告與黃金輝感情
    不好，黃金輝如有盜賣股票、冒領存款，也不致於向被告表
    示。(四)甲○○、乙○於89年7月12日已知悉本案股票遭盜賣
    ，為何於89年7月19日至黃金輝住所請黃金輝簽立另案盜賣
    股票之「承諾書」時，未對黃金輝及被告談及本案，為何未
    將本案盜賣之股票與另案盜賣之股票寫在同一份承諾書上，
    卻於89年7月24日至被告之營業處所找被告簽立本案承諾書
    。(五)被告對89年7月24日簽立之「承諾書」內容並未細看，
    誤以為是股票賣出之單子，且是經甲○○、乙○脅迫始簽名
    ，甲○○、乙○並對其謊稱不會對其或黃金輝不利，其因而
    受騙簽名。(六)本案「承諾書」上記載交易之存摺與印章均由
    黃金輝與被告保管，則當時證券之買賣出入應該就是由黃金
    輝通知被告，不是由甲○○、乙○出入。(七)被告對黃金輝事
    後冒領存款之事並不知情。判斷如下：
(一)、本案甲○○之證券帳戶乃甲○○親至中日證券公司委託被告
    辦理，並未透過黃金輝之事實，為證人甲○○、乙○、黃金
    輝三人於審判中證述一致。辯護人認為本案證券帳戶是在被
    告與黃金輝之住處辦理，致被告誤會甲○○、乙○仍授權黃
    金輝買賣股票一事，自不成立。且如前「乙」「三」「四」
    所述，甲○○於中日證券公司新設之證券帳戶並非黃金輝操
    作股票之人頭帳戶，若有授權黃金輝代理買賣股票之情事，
    於情於法，被告身為營業員，不致於未令甲○○於開戶之同
    時或其後，簽立上開「授權書」或「委託書」，以明哲保身
    。又若甲○○、乙○仍循往例與黃金輝合資操作股票，甲○
    ○實毋須再找被告開立其名義之證券帳戶，僅使用黃金輝原
    已使用之人頭帳戶即可，不僅使用上方便，亦可避免繳納交
    易手續費或證券交易稅等支出。另就被告而言，被告於調查
    站訊問時供稱其於86年擔任營業員之後，黃金輝與他人合資
    共同買賣股票，均由其擔任交易的營業員，有被告於調查站
    之供述筆錄可稽。是被告對黃金輝使用之人頭帳戶有若干，
    其內股票多寡，理均知之甚明，且掛單上甚為順手。於甲○
    ○再以個人名義開立新戶時，若亦係與黃金輝合資購買股票
    ，衡情被告不可能不告知甲○○使用原有人頭帳戶之好處。
    然而，甲○○於開立新戶時，未見被告表示意見，可見被告
    對甲○○以其個人名義開立證券帳戶是欲自己從事股票買賣
    之事，應有所知悉。不因黃金輝未告知該帳戶非合資買賣一
    事，而有不同。
(二)、被告於原審審判時，向原審供述其對黃金輝買賣股票情形知
    情，亦瞭解黃金輝股票買賣之賺賠。其並供稱於本件發生前
    ，黃金輝即已投資失利，賠了大概有5百萬元左右云云（見
    同上審判卷第194頁反面）。顯然被告對黃金輝投資哪些股
    票、及其價值、數量多寡，均相當明瞭。哪些證券帳戶是合
    資購買使用的，哪些不是，被告亦應清楚。則甲○○於中日
    證券公司開戶時所設證券集中保管帳戶內之股票，並非黃金
    輝與甲○○、乙○共有一事，被告定亦知情。是其所辯不知
    本案合資關係已不存在云云，亦不足信。
(三)、被告於調查站訊問時，先供稱甲○○、乙○、黃金輝合資，
    共同在甲○○、黃福生、劉秋蘭等人帳戶內買賣股票，均透
    過黃金輝電話要求其下單買賣，另甲○○、乙○也會電話通
    知買賣股票（見上開被告於調查站之供述筆錄）。惟於同一
    份筆錄中，被告又供稱其從未替甲○○、乙○下單買賣股票
    ，係黃金輝透過其幫甲○○、乙○買賣股票。由該筆錄已可
    見被告供述之不一致。於檢察官訊問時，被告又供稱本案黃
    金輝通知賣掉的股票是黃金輝在甲○○家中打的，電話顯示
    是甲○○家裡電話云云（89年度偵字第4565號第57頁）。黃
    金輝雖於原審審判中謊稱是甲○○、乙○委託其賣掉本案股
    票，惟其又證稱其均係以行動電話通知被告買賣股票，有時
    用銀行電話通知被告（同上審判卷第179頁）。而與被告上
    開於偵查中所辯黃金輝以甲○○家中電話通知出賣股票云云
    ，毫不相符。是被告於之辯解，實難信為真。再者，被告於
    本案一方面辯稱其不清楚合資關係已經中斷，致誤認合資關
    係仍然存在云云 (同上審判卷第169頁反面、第192頁反面）
    ，另方面卻又辯稱本案發生前，甲○○之上開證券帳戶有幾
    筆買賣是黃金輝電話通知其買賣云云 (同上審判卷第192頁
    ），前後相互矛盾。蓋被告若真不清楚合資關係已經中斷，
    惟在本案發生前，黃金輝茍已通知被告買賣甲○○證券帳戶
    內之股票，被告照辦後，甲○○、乙○二人又無異議，顯然
    被告主觀上是認為合資關係仍然存在，焉可能於案發後，又
    辯稱其不清楚合資關係仍否存在呢？另外，被告於原審審判
    中先辯稱：沒人告知其甲○○、乙○未授權黃金輝買賣本案
    股票，致其認為黃金輝有經授權云云，於原審審判時，審判
    長詢問被告何以在黃金輝經濟如此困難之情況下，仍放心依
    黃金輝之通知而賣出本案股票，被告卻辯稱：因為黃金輝告
    訴其這沒問題，黃金輝有說已取得甲○○、乙○之同意云云
    。旋又改稱：黃金輝沒有說云云 (以上見同上審判卷第192
    頁、194頁反面)。被告辯詞反覆，差異甚大，可見其於原審
    中所辯之詞，無非卸責之詞，益徵其於原審時之辯解，應屬
    掩飾其對盜賣股票之認識。況證人黃金輝已於原審審判時證
    實：本案發生前，其未曾以甲○○名義之帳戶買賣股票 (原
    審審判卷第177頁）。是被告辯稱其誤認黃金輝仍有權委託
    買賣云云，應屬虛偽。
(四)、依據甲○○於調查站供述筆錄之記載，甲○○固向調查員供
    稱：於89年7月12日，其與乙○欲出售本案被盜賣股票時，
    始發現已被盜賣情事云云（參法務部調查局雲林縣調查站90
    年8月14日卷第61頁）。證人甲○○、乙○於審判中均證稱
    ：甲○○曾如此向調查員表示云云（同上審判卷第166頁反
    面、第172頁），惟證人甲○○證稱發現盜賣股票之日期其
    不清楚云云（見同上審判卷第191頁）。證人甲○○、乙○
    又均證稱：89年7月19日及89年7月24日之「承諾書」是分兩
    次找代書，由其口述經過，交代書填寫內容，並非同一天找
    代書填寫。證人乙○亦證稱：89年7月19日之「承諾書」早
    於89年7月24日之「承諾書」委託代書填寫。證人甲○○繼
    證稱：89年7月12日還未發現本案股票遭盜賣，89年7月19日
    是到黃金輝與被告家中談黃金輝盜賣其與黃金輝合資購買股
    票部分，當時還不知道本案股票遭盜賣，黃金輝簽完89年7
    月19日之「承諾書」後，乙○打電話給被告要賣本案股票，
    才發現被盜賣，其與乙○始又去找代書，填寫89年7月24日
    之「承諾書」，於該日至中日證券公司找被告（同上審判卷
    第166、172、191頁）。足見：
１、甲○○、乙○二人不可能於89年7月12日或89年7月19日前任
    何一日，發現黃金輝通知被告盜賣本案股票，否則，甲○○
    、乙○二人於89年7月19日找代書填寫黃金輝盜賣其二人合
    夥股票之「承諾書」時，不可能未將本案一併列入，並於同
    日請求黃金輝與被告共同負責，而又費事地於89年7月24日
    ，再跑一趟找代書、找被告簽立「承諾書」。是甲○○於調
    查站供述發現本案股票遭盜賣之日期，顯屬記憶上之錯誤。
    甲○○、乙○於原審審判中證述是先後發現盜賣，先後個別
    簽寫「承諾書」之情形，應係真實。自難以甲○○於調查站
    對發現日期供述之錯誤，即認證人甲○○、乙○之證詞，均
    不足信。
２、對於89年7月19日，在黃金輝住處簽立「承諾書」之事實，
    為證人黃金輝於審判中證實（並參法務部調查局雲林縣調查
    站90年8月14日卷第27頁之「承諾書」）。證人甲○○、乙
    ○、黃金輝均於原審審判中證稱簽立該份「承諾書」時，被
    告在家（同上審判卷第166頁反面、173、176頁）。依據被
    告於調查站之供述筆錄，被告向調查員供稱：「89年7月19
    日甲○○、乙○至我家中，表示他們與黃金輝共同以黃昭典
    、黃福生帳戶買賣的股票，未得甲○○、乙○同意，賣出聯
    電˙˙˙、旺宏˙˙˙、及達新、大華證、味全等公司股票
    ，經計算當時價額，我先生共欠甲○○、乙○8, 622,923元
    。」「89年7月19日之承諾書，係甲○○、乙○至我家中，
    黃金輝看過承諾書後，向我表示的確積欠甲○○與乙○在承
    諾書上所寫的股票數量與金額，要求我在承諾書上簽名。」
    （90年8月14日調查站卷第19至21頁）。對此，被告於原審
    審判中重覆上情，並供稱實際上其未簽名。亦即，於89年7
    月19日，在被告住處，被告已明瞭黃金輝通知其掛單賣出甲
    ○○、乙○合資之股票，是未經甲○○、乙○同意，黃金輝
    亦未經甲○○、乙○同意，提領賣得之股票價款。惟在此之
    前，即89年3月17日、89年4月21日、89年5月30日，被告早
    已受黃金輝通知，賣出本案甲○○證券帳戶內之股票，設若
    被告真係無辜，應於當時已同時向甲○○、乙○告知本案股
    票亦係受黃金輝通知賣掉，以一併釐清自己的責任，避免日
    後又被要求在「承諾書」上簽名，答應返還股票之情事發生
    。但被告、黃金輝對於本案股票之賣出，於89年7月19日黃
    金輝簽立「承諾書」時，隻字未提，直至乙○通知被告賣掉
    股票，被告才告知。足見被告與黃金輝於當時對本案股票賣
    出之靜默，是有意的噤聲，不讓甲○○、乙○發現，直至乙
    ○欲賣出本案股票，被告自知紙包不住火，始向乙○告知已
    經賣掉。顯見被告、黃金輝於89年7月19日故意不對甲○○
    、乙○談及本案，是掩飾其二人於本案之犯意聯絡。
(五)、被告對於其為何簽立89年7月24日承諾書，據被告於調查站
    供述筆錄之記載，被告從未向調查員表示該份「承諾書」是
    遭脅迫或受騙之情況下所簽立。其向調查員供稱：「賣出股
    票數額經其與甲○○、乙○計算除權後數量無誤」、「其願
    意在89年7月31日前歸還相同數量股票」。又供稱：「承諾
    書」內容有關賣出宏電、旺宏股票部分，係黃金輝要求我掛
    單賣出，我未經甲○○、乙○同意，經黃金輝指示擅自出售
    旺宏、宏電股票，均為事實（90年8月14日調查站卷第19至2
    1頁）。其意思即被告對於89年7月24日承諾書之內容，是經
    其明白看過，並計算股票數量，亦瞭解股票的賣出是未經甲
    ○○、乙○之同意，而經黃金輝指示擅自出售，並瞭解應於
    期限內應歸還股票等情後，始簽名。從而，被告於原審審判
    中所持之上開辯解，真實性已令人懷疑。再者，被告所辯其
    未看過「承諾書」內容，誤以為是賣出股票之單據云云，若
    屬真實，足認其不須經脅迫、詐騙即可簽名，若是經脅迫、
    詐欺才簽名的話，顯然被告是看過內容，知道利害關係，硬
    不簽名，甲○○、乙○始有脅迫、詐騙之空間。是以，被告
    所持之辯解，亦有可議之處，真實性更加低落。固然，甲○
    ○、乙○於第2次得知其共有之股票又遭被告夫妻盜賣（第1
    次乃89年7月19日簽立之「承諾書」），心中氣憤可以預見
    ，與被告商談簽立「承諾書」時，口氣自然不會客氣、善良
    。惟如前所述，被告若自認對於未經授權一事並不知情，深
    覺委屈，應負責之人是黃金輝，且其又與黃金輝感情甚差，
    被告自可比照89年7月19日黃金輝簽立「承諾書」之模式辦
    理，請甲○○、乙○通融，於辦公處所打電話給黃金輝，請
    黃金輝即時向甲○○、乙○解釋處理，要黃金輝自行負責，
    並如同其拒絕在89年7月19日「承諾書」上簽名一般，拒絕
    在89年7月24日「承諾書」上簽名，而非於簽立「承諾書」
    後，又向調查站表示「其未經甲○○、乙○同意，經黃金輝
    指示擅自出售股票，均為事實。」；從而，被告之簽名，乃
    自知理虧甲○○、乙○二人而簽名。其對於「承諾書」之辯
    解，尚非可採。
(六)、至於89年7月24日「承諾書」內所載「具承諾書人（按即被
    告）及夫黃金輝二人共同保管交易存摺及存摺印章」字句，
    辯護人認既然如此，則本案股票之買賣由黃金輝通知，並無
    不當。惟證人黃金輝已證稱甲○○北港一銀帳戶之存摺、印
    章是甲○○保管，只是有時要領錢時才交由其處理保管。亦
    即，黃金輝持有該帳戶之存摺、印章是為了代甲○○領錢而
    已，不是為了代甲○○、乙○買賣股票。證人甲○○、乙○
    亦均證稱上開銀行帳戶之存摺、印章是由甲○○保管無誤。
    （見同上卷第164、174頁反面）；依上觀之，前開「承諾書
    」之字句，與事實顯有出入，不足以作為認定事實之依據。
    而「承諾書」此部分與事實有出入之記載，並不影響「承諾
    書」其餘所載真實之部分，即被告承認盜賣本案股票，並承
    諾限期返還。
(七)、被告於調查站訊問時，向調查員供述本案售出股票之價金款
    項，是轉入甲○○設於北港一銀之帳戶，該帳戶是由黃金輝
    保管，有上開調查站供述筆錄可稽。被告於原審審判中，亦
    坦承黃金輝買賣股票經由其掛單，其知道黃金輝買賣股票之
    情形，黃金輝與他人合資購買賠錢、負債、向娘家借錢，抵
    押房子1百多萬元，目前尚未清償，案發前已經濟困難（同
    上審判卷第194頁反面）。證人黃金輝亦於審判中證述：其
    於案發前常因股票之問題，與被告吵架。被告亦知悉甲○○
    設於中日證券公司證券帳戶之股票，黃金輝無權插手，無權
    通知被告掛單賣出，詳如前述。則被告猶仍聽從黃金輝之指
    示，將甲○○、乙○共有之股票，而非黃金輝所有之股票，
    亦非其合資之股票，陸續賣出；足見被告於掛單賣出之際，
    應係知道賣出股票之價金轉入北港一銀甲○○之帳戶後，必
    落入黃金輝之手，以解黃金輝乃至於家庭經濟之欠債痛苦，
    否則黃金輝要求被告賣出甲○○、乙○之股票，有何用處。
    被告與黃金輝對犯行若非已有認識，感情不佳之夫妻，又何
    須於原審時互相配合供述。事後，於89年7月19日，甲○○
    、乙○因與黃金輝於另案合資購買之股票遭黃金輝盜賣，賣
    得款項亦遭黃金輝提領之事，登門請黃金輝處理，被告在旁
    知情，惟與黃金輝對於本案賣出股票、冒領賣出款項之情，
    一語未提，被告與黃金輝二人事後掩飾盜賣本案股票、冒領
    本案股票價款之行為，甚為明顯。黃金輝事後未告知被告其
    提領本案股票價款之情，縱屬真實，亦不妨礙被告縱容黃金
    輝冒領股票賣得款項之犯意。被告與黃金輝對於盜賣股票、
    冒領價款之行為，有犯意聯絡，行為分擔，堪可認定。
(八)、綜上以觀，被告於原審之辯解與辯護人於原審時為被告之辯
    護，均難成立，不足採信，亦不足為被告有利之認定。此外
    ，本件被告對於前開事實欄所示之全部犯行，業於本院時坦
    承不諱（本院卷第36至38頁、59至62頁）；益徵其於原審時
    之上開辯解，非可採取。
九、關於黃金輝盜用甲○○印鑑章於取款憑條進而偽造私文書並
    提出行使之行為，已足生損害於甲○○、乙○之財產。該行
    為並使北港一銀之承辦人員受騙，進而為財產之移轉交付，
    亦足生損害於北港一銀之權益，同可確定。
十、綜上所述，本件事證明確，被告犯行堪以認定，自應依法論
    科。
、論罪科刑之理由：
一、被告為甲○○、乙○處理股票掛單買賣事務，與黃金輝意圖
    為自己不法利益，而違背其任務，盜賣股票，致生損害於甲
    ○○、乙○之財產，核其所為，是犯刑法第342條第1項之背
    信罪。黃金輝盜用甲○○印鑑章、偽造取款憑條詐騙銀行承
    辦人員為甲○○帳戶內財產之移轉交付之行為，被告與之共
    犯，是犯刑法第216條、第210條行使偽造私文書罪及第339
    條第1項之詐欺取財罪。被告二人所犯上開3罪間，有犯意聯
    絡、行為分擔，為共同正犯（黃金輝雖非為甲○○、乙○處
    理股票買賣事務之人，依刑法第31條第1項之規定，就背信
    罪部分，仍以共同正犯論）。被告所犯盜用印章之行為為偽
    造私文書之部分行為，偽造私文書之低度行為為行使偽造私
    文書高度行為所吸收，均不另論罪。被告先後多次3次背信
    、4次行使偽造私文書及4次詐欺取財之犯行，均係時間緊接
    ，分別觸犯犯罪構成要件相同之罪名，顯各係基於概括犯意
    而為，應分別依連續犯規定論以一罪，並均加重其刑。被告
    所犯上開3罪間，有方法結果之牽連關係，為牽連犯，應從
    一重論以行使偽造私文書罪一罪。
二、原審因適用刑法第28條、第56條、第210條、第216條、第33
    9條第1項、第342條第1項、第55條、罰金罰鍰提高標準條例
    第1條前段之規定，並審酌被告於原審時仍矢口否認犯行，
    被害人甲○○、乙○於本案之損失，早獲銀行與證券公司之
    賠償，惟被告仍堅稱無辜，多所辯解，深怕其坦白認罪，影
    響到另案被告黃金輝之罪責，認其犯後內心態度不良，及斟
    酌其於本案是受黃金輝指使，其犯罪動機，亦因黃金輝而起
    ，犯罪情節與黃金輝相較起來，較為輕微，犯罪可得非難之
    程度，亦較黃金輝為低。被告與黃金輝已離婚，目前在家幫
    忙農作，尚有小孩一人待養，家庭生活情況非佳，犯罪所生
    之損害，被告於原審飭詞辯解，未見有何悔意等一切情狀，
    量處有期徒刑一年，本院核原判決之認事用法及量刑，尚無
    不合，被告上訴意旨，認量刑太重，指摘原判決不當，非有
    理由，應予駁回。
肆、不另為無罪諭知部分：
一、公訴意旨略以：被告丙○○於盜賣犯罪事實欄所載股票後，
    黃金輝另(一)於89年3月24日，盜蓋甲○○上開北港一銀帳戶
    印鑑章，偽造金額104萬元（起訴書記載為140萬元，經公訴
    檢察官到庭更正為104萬元）之取款憑條，持向北港一銀詐
    領上開款項。(二)於89年5月20日，盜蓋甲○○上開印鑑章，
    偽造金額50萬元之取款憑條，持向北港一銀詐領上開款項。
    因而認被告此部分亦與黃金輝亦有共犯連續行使偽造私文書
    及連續詐欺取財罪嫌，並認定被告與黃金輝盜賣股票之所得
    除本判決犯罪事實欄所載之4,322,082元外，加計上開154萬
    元，共為5,862,082元，檢察官並以誤繕為由，更正起訴書
    犯罪事實欄一第二段5行、第6行之金額為5,860,282元云云
    。公訴人認被告有上開罪嫌，無非以甲○○銀行帳戶之存摺
    交易明細及「存摺存款存提紀錄查詢單」相互比對，而認上
    開二筆款項亦遭黃金輝提領為論據基礎。惟查：
(一)、證人甲○○於原審審判中已證實其遭盜賣股票並遭冒領之款
    項僅有本判決書犯罪事實欄所載的四筆款項，總共金額為00
    00000元，至於上開104萬元、50萬元2筆款項非其所有，應
    是黃金輝在客戶戶頭內挪用款項所致，其不清楚這2筆款項
    有無在其帳戶內被提領，其原有帳戶內的錢財，除了被盜賣
    股票所得價款外，其餘沒有短少等語（原審審判卷第164頁
    反面）；核與證人甲○○於調查站之供述筆錄相符。
(二)、證人乙○於原審審判中亦證實盜賣股票之所得為0000000元
    ，該筆金額是銀行查出來的，總額並無580幾萬元，應以銀
    行賠償給其二人之數額為準（同上審判卷第174頁)。
(三)、證人甲○○提出之證明書（見同上審判卷第32頁），證明北
    港一銀業已賠償其與乙○等二人因本案盜賣股票之損失部分
    ，僅列有本判決犯罪事實欄所載遭冒領之日期與金額，公訴
    人起訴所指之上開104萬元、50萬元之2筆款項，未在其列。
(四)、綜上所述，檢察官所指黃金輝冒領之上開2筆金額，應非本
    案盜賣股票、冒領股價而來，與被告無涉。就此部分本應為
    被告無罪之諭知，惟公訴人認此部分與前開論罪科刑部分，
    有連續犯裁判上一罪之關係，原審不另為無罪諭知，尚無不
    合，併此明。
二、公訴意旨另以：被告與黃金輝共謀由黃金輝將詐領股票價金
    之不實事項，登載於其業務上掌管之存款憑條及電磁紀錄，
    而連續於89年3月22日、89年3月24日、89年4月25日、89年5
    月20日、89年6月1日、89年6月2日，登載上開不實事項於其
    職務上所掌管之存款憑條及電磁紀錄，並提出行使以詐領股
    票價款，致甲○○存款帳戶存摺交易明細均未登錄存提紀錄
    ，因而認被告與黃金輝又共犯刑法第216條、第215條之行使
    登載不實業務文書罪嫌。惟查：
(一)、卷附原審審判卷第64頁之證據資料所顯示，北港一銀函覆原
    審：黃金輝任職於北港一銀期間，於89年2月15日至同年5月
    22日之職務內容為外務工作，職務範圍為招攬存放款業務，
    89年5月23日之後職務內容為會計工作，職務範圍為辦理分
    行每日結帳工作事宜。黃金輝在職期間冒領甲○○存戶存款
    一案，除有填載存取款傳票由電腦記帳於客戶存摺上並認證
    交易明細於傳票外，因現金存取款當日合計為達150萬元以
    上，故無須於大額存取款登記簿登記，職務上亦無所應填載
    之文件（見同上審判卷第64頁）。是由上開函文觀之，黃金
    輝於本案案發時間，職務範圍未及辦理客戶存提款業務，從
    而，客戶存取款憑條顯非黃金輝職務上所掌管之文書，登載
    存取款紀錄於電腦紀錄上，亦難認屬黃金輝掌管之業務。另
    外，證人黃金輝證稱其填具存取款憑條後，是交由銀行承辦
    人員辦理轉帳付款業務，非其自辦。是以，所謂電腦記帳於
    客戶存摺並認證交易明係於傳票上一事，亦應屬銀行其他承
    辦人員之業務，並非黃金輝業務上所掌管之事，自難證明黃
    金輝於本案存取款之時，仍有登載其業務上所掌管之電磁紀
    錄之準私文書。此外，無證據顯示黃金輝於冒領本案款項時
    ，曾登載任何其業務上掌管之文書。
(二)、至於本案盜賣及冒領股票價款何以未出現在甲○○銀行帳戶
    之存摺明細上，證人葉宏同認係無摺交易事後未補登載所致
    ，已敘明如前，其亦無法證實黃金輝另有竄改銀行電磁紀錄
    之行為，或職司登錄存取款電磁紀錄之銀行同仁與黃金輝有
    共謀更改電磁紀錄之行為。
(三)、綜上，檢察官認被告與黃金輝另犯行使業務登載不實文書罪
    部分，尚無證據足以證明。就此部分亦本應為被告無罪之諭
    知，惟此部分與本案前開論罪科刑部分，有牽連犯裁判上一
    罪之關係，原審不另為無罪諭知，亦無不合，同併此明。
三、公訴意旨另以：被告與黃金輝盜賣股票、冒領股款之行為，
    另觸犯洗錢防治法第9條第1項之罪嫌。惟按洗錢防治法第2
    條第1款之行為，係指「掩飾或隱匿因自己重大犯罪所得財
    物或財產上利益」。而所謂「重大犯罪」，於同法第3條第1
    項、第2款有列舉規定。本件被告與黃金輝係共犯刑法第216
    條、第210條、第339條第1項、第342條第1項各罪，均不屬
    於洗錢防治法第3條第1項、第2項各款所列之罪。是以，被
    告之行為，自非洗錢防治法第2條第1款規範之對象，當無適
    用同法第9條第1項規定可言。檢察官列此罪名，顯有誤會。
    就此部分，亦本應為被告無罪之諭知，惟此部分與本案前開
    論罪科刑部分，有牽連犯裁判上一罪之關係，原審不另為無
    罪諭知，尚無不合，亦併此說明。
伍、末查，本件被告並無前科，有台灣高等法院被告全國前案紀
    錄表一份可按，因其前夫黃金輝之指使，致觸犯本件刑章，
    如前所述，雖於原審否認犯行，多所辯解，犯後態度不良，
    如前所述，惟於本院時已深知悔悟，坦承犯行，請求原諒，
    蒞庭公訴人因被告已坦承犯行，表示後悔，亦當庭表示建議
    本院給予被告緩刑之機會等語（本院卷第35、64頁)，且刑
    罰固屬國家對於犯罪之人，以剝奪法益之手段，所加之公法
    之制裁，惟其積極目的，則在預防犯人之再犯，故對於初犯
    ，惡性未深，天良未泯者，若因偶然觸法，即置諸刑獄，衍
    生家庭、社會之問題，自非刑罰之目的，再其目前誠如原審
    所認定，已與黃金輝離婚，在家幫忙農作，尚有小孩一人待
    養，單親家庭，生活情況非佳，再被害人甲○○、乙○於本
    案之損失，已獲銀行與證券公司之賠償。是本院斟酌再三，
    認其經此次偵審程序之教訓，當知警惕，信無再犯之虞，認
    所宣告之刑以暫不執行為適當，併宣告緩刑參年，以啟自新
    。
據上論斷，應依刑事訴訟法第368條，刑法第74條第1款，判決如
主文。
本案經檢察官劉欽銘到庭執行職務。
中　　華　　民　　國　　94　　年　　8 　　月　　25　　日
                  刑事第一庭    審判長法　官  黃崑宗
                                      法　官  蔡長林
                                      法　官  田平安
以上正本證明與原本無異。
如不服本判決，應於收受本判決後十日內向本院提出上訴書狀。
其未敘述上訴理由者並得於提起上訴後十日內向本院補提理由書
狀（均須按他造當事人之人數附繕本）「切勿逕送上級法院」。
　　　　　　　　　　　　　　　　　　　書記官  劉岳文
中　　華　　民　　國　　94　　年　　8 　　月　　26　　日
附錄：本判決論罪科
中華民國刑法第210條
 (偽造變造私文書罪)
偽造、變造私文書，足以生損害於公眾或他人者，處五年以下有
期徒刑。
中華民國刑法第216 條 (行使偽造變造或登載不實之文書罪)
行使第條至第條之文書者，依偽造、變造文書或登載不實事項或
使登載不實事項之規定處斷。
中華民國刑法第339條
 (普通詐欺罪)
意圖為自己或第 3 人不法之所有，以詐術使人將本人或第 3 人
之物交付者，處五年以下有期徒刑、拘役或科或併科1000元以下
罰金。
以前項方法得財產上不法之利益或使第 3 人得之者，亦同。
前二項之未遂犯罰之。
中華民國刑法第342條
 (背信罪)
為他人處理事務，意圖為自己或第 3 人不法之利益，或損害本人
之利益，而為違背其任務之行為，致生損害於本人之財產或其他
利益者，處五年以下有期徒刑、拘役或科或併科1000元以下罰金
。
前項之未遂犯罰之。
